【裁判字號】    95,易,110
【裁判日期】    951016
【裁判案由】    竊盜
【裁判全文】
臺灣宜蘭地方法院刑事判決               95年度易字第110號
公  訴  人  臺灣宜蘭地方法院檢察署檢察官
被      告  戊○○
上列被告因竊盜案件，經檢察官提起公訴（95年度偵字第362號
、第384號、第520號、第633號、95年度偵緝字第51號），經本
院合議庭裁定以簡式審判程序審理，判決如下：
    主  文
戊○○共同連續攜帶兇器竊盜，處有期徒刑壹年貳月，緩刑肆年
。扣案之鐵剪剪刀貳支、美工刀壹支均沒收。
    事實及理由
一、犯罪事實：
    戊○○基於意圖為自己不法所有之概括犯意，或單獨，或與
    己○○（業經本院判決有罪確定），或與庚○○（業經本院
    判決有罪確定），連續為下列竊盜行為：
（一）戊○○於民國94年9月17日17時30分許（起訴書誤載為同
      日18時30分），指示不知情之潘黃季駕駛車牌號碼485-GB
      號吊車前往宜蘭縣頭城鎮下埔養殖區35甲水門旁乙○○所
      經營之養殖場內，戊○○先行到達，潘黃季駕車到達時，
      由戊○○指揮倒車入內，並指示潘黃季著手以吊車吊起乙○○所有之白鐵機台1台之際，適乙○○到場巡視發現而
      未遂。
（二）戊○○與己○○共同基於意圖為自己不法所有之犯意聯絡
      ，於95年1月1日14時許，持客觀上足供兇器使用之戊○○
      與己○○所共有鐵剪剪刀2支、己○○所有美工刀1支，由
      戊○○騎乘車牌號碼SD8-272號機車搭載己○○，至址設
      宜蘭縣三星鄉○○路13之7號「永利砂石場」，爬上該砂
      石場內之機械輸送帶上，戊○○與己○○分持上開工具竊
      取甲○○所有之規格30X38ｍ㎡147條、30ｍ㎡340條、25
      0-300ｍ㎡9條電纜線，裝入麻布袋內並放置在該機車腳踏
      板上離去。嗣於95年1月1日16時50分許，為警在宜蘭縣三
      星鄉○○路9號前查獲，並扣得供竊盜使用之戊○○與己○○所共有鐵剪剪刀2支、己○○所有美工刀1支。
（三）戊○○與庚○○共同基於意圖為自己不法所有之概括犯意
      聯絡，連續為下列竊盜行為
   1、於95年1月3日9時許，戊○○與庚○○在宜蘭縣宜蘭市○○路152號宜蘭醫院內，推由戊○○把風，庚○○則持其
      所有之鑰匙1支，竊取丙○○所有放置在該處之車牌號碼
      SMI-073號輕型機車1輛，騎乘至宜蘭縣員山鄉加油站附近
      故障，即將該機車棄置該處。
   2、於95年1月3日10時許（起訴書誤載為94年1月3日10時許）
      ，戊○○與庚○○在宜蘭縣宜蘭市○○路152號宜蘭醫院
      內，推由戊○○把風，庚○○則持其所有之鑰匙1支，竊
      取丁○○所有放置在該處之車牌號碼UXP-372號輕型機車1
      輛。
二、認定犯罪事實所憑之證據及理由：
（一）犯罪事實（一）部分：
   1、被告戊○○於偵查、本院審理中之自白。
   2、證人潘黃季於警詢、偵查中之證詞。
   3、證人乙○○於警詢、偵查中之證詞。
   4、現場照片5幀。
   5、上開2至4所示證據，足以佐證被告首開自白與事實相符。
（二）犯罪事實（二）部分：
   1、被告戊○○於偵查、本院審理中之自白。
   2、同案被告己○○於警詢、偵查、本院審理中之供述。
   3、證人甲○○於警詢中之證詞。
   4、贓物認領保管單1紙。
   5、現場照片16幀。
   6、扣案之鐵剪剪刀2支、美工刀1支。
   7、本院勘驗筆錄1份。
   8、上開2至7所示證據，足以佐證被告首開自白與事實相符。
（三）犯罪事實（三）部分：
   1、被告戊○○於偵查、本院審理中之自白。
   2、同案被告庚○○於警詢、偵查、本院審理中之供述。
   3、證人丙○○於警詢中之證詞。
   4、證人丁○○於警詢中之證詞。
   5、贓物認領保管單2紙。
   6、錄影監視翻拍照片5幀、現場照片1幀。
   7、上開2至6所示證據，足以佐證被告首開自白與事實相符。
三、論罪科刑之理由：
（一）按被告行為後，94年2月2日修正公布之刑法（下稱新法）
      已於95年7月1日施行，新法第2條第1項規定：「行為後法
      律有變更者，適用行為時之法律。但行為後之法律有利於
      行為人者，適用最有利於行為人之法律。」，係規範行為
      後法律變更所生新舊法律比較適用之準據法，於新法施行
      後，自應適用新法第2條第1項之規定，為「從舊從輕」之
      比較；又比較新舊法時，應就罪刑有關之共犯、未遂犯、
      想像競合犯、牽連犯、連續犯、結合犯，以及累犯加重、
      自首減輕暨其他法定加減原因（如身分加減）與加減比例
      等一切情形，本於統一性及整體性原則，綜其全部罪刑之
      結果而為比較（最高法院95年度第8次刑事庭會議決議參
      照）。經查：
   1、修正前刑法第320條第1項所規定之罰金本刑，依罰金罰鍰
      提高標準條例第1條前段之規定，提高10倍後為銀元5,000
      元以下，換算為新臺幣後，為新臺幣15,000元以下。修正
      後同法條所規定之罰金本刑，依刑法施行法第1條之1之規
      定，變更其單位為新臺幣並提高30倍後為新臺幣15,000元
      以下，是比較新舊法之結果，新法並未較有利於被告。
   2、修正前刑法第33條第5款規定罰金為銀元1元以上，換算為
      新臺幣後，為新臺幣3元以上。修正後同條款則規定「罰
      金：新臺幣1,000元以上，以百元計算之。」，是比較新
      舊法之結果，舊法即行為時法有利於被告。
   3、被告行為後，刑法第56條連續犯之規定，業於94年1月7日
      修正公布刪除，並於95年7月1日施行，則被告之犯行，因
      行為後新法業已刪除連續犯之規定，此刪除雖非犯罪構成
      要件之變更，但顯已影響行為人刑罰之法律效果，自屬法
      律有變更，依刑法第2條第1項規定，比較新舊法結果，仍
      應適用較有利於被告之行為時法律即舊法論以連續犯。
   4、依修正前刑法第74條第2款之規定，受2年以下有期徒刑、
      拘役或罰金之宣告，且「前受有期徒刑以上刑之宣告，執
      行完畢或赦免後，5年以內未曾受有期徒刑以上刑之宣告
      」者，如認為以暫不執行為適當者，始得宣告2年以上5年
      以下之緩刑。修正後刑法第74條第1項第2款則規定受2年
      以下有期徒刑、拘役或罰金之宣告，且「前因故意犯罪受
      有期徒刑以上刑之宣告，執行完畢或赦免後，5年以內未
      曾因故意犯罪受有期徒刑以上刑之宣告」者，如認為以暫
      不執行為適當者，即得宣告2年以上5年以下之緩刑。然因
      修正後同條第2項另增列「緩刑宣告，得斟酌情形，命犯
      罪行為人為下列各款事項：(1)向被害人道歉。(2)立悔過書
      。(3)向被害人支付相當數額之財產或非財產上之損害賠償
      。(4)向公庫支付一定之金額。(5)向指定之公益團體、地方
      自治團體或社區提供40小時以上240小時以下之義務勞務
      。(6)完成戒癮治療、精神治療、心理輔導或其他適當之處
      遇措施。(7)保護被害人安全之必要命令。(8)預防再犯所為
      之必要命令。」之規定，是比較新舊法之結果，舊法即行
      為時法有利於被告。
   5、綜合上開新舊法比較之結果，顯然以舊法即行為時法有利
      於被告，依前揭刑法第2條第1項前段規定，本件應一體適
      用行為時法即95年7月1日修正生效施行前刑法之規定。
（二）次按攜帶兇器竊盜，祇須行竊時攜帶具有危險性之兇器為
      已足，並不以攜帶之初有行兇之意圖為必要（最高法院62
      年台上字第2489號判例要旨參照）。本件扣案之鐵剪剪刀
      2支，均屬鐵製品，分別長約60公分、41公分；而美工刀1
      支，刀片部分長5公分，握柄部分為塑膠材質、長約14公
      分，全長約19公分，業經本院當庭勘驗屬實，上開鐵剪剪
      刀、美工刀均質地堅硬，屬客觀上對人身具有危險性之物
      ，足以充當為兇器。故被告戊○○所為犯罪事實（一）部
      分，係犯修正前刑法第320條第3項、第1項竊盜未遂罪；
      犯罪事實（二）部分，係犯修正前刑法第321條第1項第3
      款攜帶兇器竊盜罪；犯罪事實（三）部分，係犯修正前刑
      法第320條第1項竊盜罪。
（三）被告與己○○間，就犯罪事實（二）部分；被告與庚○○
      間，就犯罪事實（三）部分，分別具有犯意聯絡及行為分
      擔，均為共同正犯。
（四）被告先後多次竊盜犯行，時間緊接，觸犯基本犯罪構成要
      件相同之罪名，顯係基於概括犯意反覆為之，為連續犯，
      依修正前刑法第56條規定，論以情節較重之攜帶兇器竊盜
      罪，並加重其刑。
（五）審酌被告有肅清煙毒條例之犯罪前科，素行尚非相當良好
      ，有臺灣高等法院被告前案紀錄表1份在卷可參，且其年
      輕力壯、四肢健全，不思勤勉向上，以學得一技之長，賺
      取生活所需，反圖不勞而獲，多次竊取他人財物，影響社
      會安寧秩序，及考量被告於犯罪後均坦承犯行，態度良好
      等一切情狀，量處如主文所示之刑。
（六）被告戊○○前於84年間，雖曾因肅清煙毒條例案件，經法
      院判處有期徒刑2年確定，惟其於87年1月27日執行完畢後
      ，5年以內未曾受有期徒刑以上刑之宣告，有臺灣高等法
      院被告前案紀錄表1份在卷可參，其犯罪後已深知悔悟，
      並有固定之工作，此有在職證明書1紙在卷可參，本院認
      被告經此起訴、審判後，當知警惕，應無再犯之虞，故認
      其所宣告之刑，以暫不執行為適當，併予宣告緩刑4年，
      以啟自新。
（七）按沒收為從刑之一種，依主從不可分之原則，應附隨緊接
      於主刑之下而同時宣告；又共同正犯因相互間利用他人之
      行為，以遂行其犯意之實現，本於責任共同之原則，有關
      沒收部分，對於共犯間供犯罪所用之物，自均應為沒收之
      諭知（最高法院91年度台上字第5583號判決要旨參照）。
      查本件扣案之美工刀1支，為共犯己○○所有，供被告與
      己○○實施犯罪事實（二）所示竊盜使用之物，業經共犯
      己○○於本院供述明確，依上開判決要旨所示，本於共犯
      共同責任之原則，應諭知沒收。另扣案之鐵剪剪刀2支為
      被告與共犯己○○所共有，係供被告實施犯罪事實（二）
      所示竊盜使用之物，業經被告於本院供述明確，爰依刑法
      第38條第1項第2款規定宣告沒收。至於被告與共犯庚○○
      用以實施犯罪事實（三）所示竊盜使用之鑰匙，雖為共犯
      庚○○所有，惟並未扣案，且共犯庚○○於本院供稱該鑰
      匙皆已丟棄，應認業已滅失，爰不宣告沒收。
（八）至於扣案之老虎鉗2支、扳手1支，雖為被告所有，然被告
      否認該老虎鉗、扳手係供實施犯罪事實（二）所示竊盜使
      用之物，復無證據證明上開物品係用以或預備實施該犯罪
      使用之物，亦爰不予宣告沒收，附此敘明。
四、適用之法律：
（一）程序法方面：刑事訴訟法第273條之1第1項、第299條第1
      項前段、第310條之2。
（二）實體法方面：現行刑法第2條第1項前段，95年7月1日修正
      生效前刑法第28條、第56條、第321條第1項第3款、第74
      條第2款、第38條第1項第2款。
本案經檢察官沈念祖到庭執行職務。
中    華    民    國    95    年    10    月    16    日
                  刑事第四庭     法  官  蘇錦秀
以上正本證明與原本無異。
如不服本判決應於收受本判決後10日內向本院提出上訴書狀，其
未敘述上訴理由者，並得於提起上訴後10日內向本院補提理由書
狀(均須按他造當事人之人數附繕本)「切勿逕送上級法院」。
                                 書記官  葉瑩庭
中    華    民    國    95    年    10    月    16    日
附錄本案論罪科刑法條
★刑法第321條：
犯竊盜罪而有左列情形之一者，處6月以上5年以下有期徒刑：
一、於夜間侵入住宅或有人居住之建築物、船艦，或隱匿其內而
    犯之者。
二、毀越門扇、牆垣或其他安全設備而犯之者。
三、攜帶兇器而犯之者。
四、結夥三人以上而犯之者。
五、乘火災、水災或其他災害之際而犯之者。
六、在車站或埠頭而犯之者。
前項之未遂犯罰之。


司法院資訊處製作；財團法人民間司法改革基金會備份。
